【裁判字號】    97,易,206
【裁判日期】    971209
【裁判案由】    竊盜
【裁判全文】
臺灣臺東地方法院刑事判決               97年度易字第206號
公  訴  人  臺灣臺東地方法院檢察署檢察官
被      告  戊○○
                    （現另案在臺灣臺東監獄執行中）
            乙○○
上列被告等因竊盜案件，經檢察官提起公訴（96年度偵字第2561
號），本院依簡式審判程序審理，判決如下：
    主  文
戊○○結夥三人以上攜帶兇器竊盜，處有期徒刑柒月。扣案之工
具盒壹組、鐵撬壹支、斧頭壹把、鐵鎚壹把及鉗子壹支，均沒收
之。
乙○○結夥三人以上攜帶兇器竊盜，處有期徒刑陸月，如易科罰
金，以新臺幣壹仟元折算壹日。緩刑貳年。扣案之工具盒壹組、
鐵撬壹支、斧頭壹把、鐵鎚壹把及鉗子壹支，均沒收之。
    犯罪事實
一、戊○○與甲○○（由本院另案審理）於民國96年11月13日下
    午1時許議定共同行竊，再由戊○○聯絡乙○○，經乙○○
    應允後，渠三人旋共同基於意圖為自己不法所有之犯意聯絡
    ，由戊○○騎乘其所有車牌號碼CFN-371號重型機車，先後
    搭載甲○○、乙○○前往址設臺東縣臺東市○○路540號「
    漢山瓦斯行」，分持客觀上足以對人之生命、身體、安全造
    成危險可供兇器使用之斧頭1把、鐵鍬1支、工具盒1盒、鐵
    鎚1把及鉗子1支，竊取丁○○所有置於「漢山瓦斯行」內價
    值不詳之防爆燈暨開關1組、不銹鋼水管1捲、鐵架1支、鐵
    網門1面、塑膠四方桶1個、鐵抽屜1個、鐵管7支、塑膠管13
    支及電線1堆（起訴書誤載為鐵線1堆），得手後由戊○○騎
    乘前揭機車將上開部分贓物載往位在臺東縣臺東市○○路○
    段889巷「天聖宮」旁藏放，再返回上址「漢山瓦斯行」欲
    繼續行竊，嗣於同日下午4時40分許，為執行巡邏勤務之警
    員當場查獲，並扣得甲○○所有供行竊使用之斧頭1把、鐵
    鍬1支、工具盒1盒、鐵鎚1把及乙○○所有共行竊使用之鉗
    子1支，再循線前往「天聖宮」旁起出前述藏放之贓物，始
    查悉上情。
二、案經臺東縣警察局臺東分局報告臺灣臺東地方法院檢察署檢
    察官偵查起訴。
    理  由
一、本件檢察官認被告戊○○、乙○○均係犯刑法第321條第1項
    第3款、第4款之結夥三人以上攜帶兇器竊盜罪嫌而提起公訴
    ，核屬刑事訴訟法第376條第2款所定之罪，依同法第284條
    之1規定，第一審得由法官一人獨任審判。
二、訊據被告戊○○、乙○○對於上開犯罪事實，迭於警詢、偵
    查、本院準備程序及審理時坦承不諱（參見警卷第5至10頁
    、偵卷第9頁、本院卷第38、121及125頁），核與證人即被
    害人丁○○於警詢及偵查中（參見警卷第11及12頁、偵卷第
    16及17頁）；證人即共同被告甲○○於警詢中（參見警卷第
    2至4頁）證述之情節大致相符，並有扣案之工具盒1組、鐵
    撬1支、斧頭1把、鐵鎚1把、鉗子1支可資為證，復有代保管
    條1紙、刑案現場照片9張（參見警卷第13及20至24頁）、臺
    灣臺東地方法院檢察署押物品清單1紙、臺東縣警察局臺東
    分局96年12月23日信警偵字第0960005333號函檢附刑案現場
    測繪圖1紙及刑案現場照片14張在卷可佐（參見偵卷第12及
    19至29頁），足認被告戊○○、乙○○上開任意性自白均與
    事實相符，應可採信。綜上所述，本案事證已臻明確，被告
    二人前揭犯行均堪以認定，悉應予依法論科。
三、按刑法分則或刑法特別法中規定之結夥二人或三人以上之犯
    罪，應以在場共同實施或在場參與分擔實施犯罪之人為限，
    不包括同謀共同正犯在內，司法院大法官會議釋字第109號
    解釋「以自己共同犯罪之意思，事先同謀，而由其中一部分
    之人實施犯罪之行為者，均為共同正犯」之意旨，雖明示將
    「同謀共同正犯」與「實施共同正犯」併包括於刑法總則第
    28條之「正犯」之中，但此與規定於刑法分則或刑法特別法
    中之結夥犯罪，其態樣並非一致，最高法院著有76年台上字
    第7210號判例可參。本案被告戊○○、乙○○與共同被告甲○○前往址設臺東縣臺東市○○路540號「漢山瓦斯行」行
    竊，顯然均屬在場參與分擔實行犯罪之人，自該當「結夥三
    人」之要件。次按刑法第321條第1項第3款之攜帶兇器竊盜
    罪，係以行為人攜帶兇器為其加重條件，此所謂兇器，其種
    類並無限制，凡客觀上足以對人之生命、身體、安全構成威
    脅，具有危險性之兇器為已足，並不以攜帶之初有行兇之意
    圖為必要，最高法院79年台上字第5253號判例意旨容已揭示
    。本案被告等行竊時所持用之工具盒1組、鐵撬1支、斧頭1
    把、鐵鎚1把、鉗子1支均係金屬材質，且足堪拆卸前揭防爆
    燈暨開關等物，顯見其質地堅硬，倘持以抵拒，依社會一般
    觀念足以對人之生命、身體安全構成威脅，在客觀上顯然具
    有危險性，應屬兇器無訛。再按刑法第321條第1項所列各款
    為竊盜之加重條件，如犯竊盜罪兼具數款加重情形時，因竊
    盜行為只有一個，仍祇成立一罪，不能認為法律競合或犯罪
    競合，但判決主文應將各種加重情形順序揭明，理由並應引
    用各款，俾相適應，最高法院69年台上字第3945號判例復已
    揭示。是核被告戊○○、乙○○所為，均係犯刑法第321條
    第1項第3款、第4款之結夥三人以上攜帶兇器竊盜罪。被告
    二人與共同被告甲○○就上開加重竊盜犯行，有犯意聯絡及
    行為分擔，均為共同正犯。
四、爰審酌被告戊○○前有竊盜等前科，素行非佳；乙○○並無
    任何前科，素行良好，渠二人均正值青壯，竟不思循正途賺
    取生活所需，恣意侵害他人財產權，尤以其等共同持可為兇
    器使用之斧頭等工具竊取他人財物，對於他人生命、身體、
    安全已構成潛在之威脅，危害社會治安程度非輕，惟念及被
    告二人並非主導本件竊盜犯行之人，且於犯罪後皆已坦認不
    諱，態度均良好，及其等所竊取財物價值非鉅，對被害人丁○○財產法益所生侵害尚輕，被告二人雖迄未與被害人達成
    和解，賠償被害人因此所受損害，然被害人於偵查中業已明
    確表示不願提出告訴（參見偵卷第17頁），足見已有宥恕之
    意，兼衡被告戊○○祇有高職畢業之學歷；乙○○為高中肄
    業，智識程度非高，生活狀況不佳等一切情狀，分別量處如
    主文所示之刑，並就被告乙○○部分，諭知易科罰金之折算
    標準。被告戊○○前因竊盜案件，甫經本院於97年8月18日
    以97年易字第143號判處有期徒刑7月確定，不符緩刑之條件
    ；被告乙○○則無任何前科，合於刑法第74條第1項第1款所
    定緩刑之條件，有臺灣高等法院被告前案紀錄表2份在卷可
    考，被告乙○○經此偵、審程序及罪刑之宣告，當知所警惕
    ，信無再犯之虞，本院認被告乙○○上開所宣告之刑以暫不
    執行為適當，爰併予諭知緩刑2年，以啟自新。末按刑法第
    38條第3項係規定「犯罪行為人」所有供犯罪所用之物，得
    宣告沒收，並非規定屬「被告」所有之物，始得宣告沒收，
    而共同正犯於意思聯絡範圍內，組成一共犯團體，團體中之
    任何成員均為「犯罪行為人」，供犯罪所用之物，只要屬於
    「犯罪行為人」所有，均得宣告沒收，不以必屬於本件被告
    所有者為限（最高法院92年度台上字第787號判決意旨參照
    ）。查扣案之斧頭1把、鐵鍬1支、工具盒1盒、鐵鎚1把係共
    同被告甲○○所有；扣案之鉗子1支則為被告乙○○所有供
    渠等共同竊取前述防爆燈暨開關等物所用之物，業據被告二
    人及共同被告甲○○陳明在卷（參見警卷第2、6及10頁、本
    院卷第126及127頁），揆諸前揭最高法院判決意旨，悉應依
    刑法第38條第1項第2款之規定沒收之。至於未扣案車牌號碼
    CFN-371號重型機車，係屬被告戊○○所有供搬運上開贓物
    所用之物，固據被告戊○○供承在卷（參見警卷第9頁），
    然本院衡酌該重型機車為被告戊○○平日代步之交通工具，
    尚難認係供犯本案竊盜犯行所用之物，爰不併為沒收之宣告
    ，附此敘明。
五、另共同被告甲○○涉犯竊盜罪嫌部分，由本院另案審理，亦
    併此敘明。
據上論斷，應依刑事訴訟法第284條之1、第273條之1第1項、第
299條第1項前段，刑法第28條、第321條第1項第3款、第4款、第
、第41條第1項前段、第74條第1項第1款、第38條第1項第2款，
判決如主文。
本案經檢察官丙○○到庭執行職務
中    華    民    國    97    年    12    月     9    日
                  刑事第一庭    法  官  康文毅
以上正本證明與原本無異。
如不服本判決應於收受本判決後10日內向本院提出上訴書狀；上
訴書狀應敘述具體理由。未敘述上訴理由者，應於上訴期間屆滿
後20日內向本院補提理由書狀（均須按他造當事人之人數附繕本
）。「切勿逕送上級法院」。
告訴人或被害人對於本判決如有不服，請書具不服之理由狀，請
求檢察官上訴者，其上訴期間之計算係以檢察官收受判決正本之
日期為準。
中    華    民    國    97    年    12    月     9    日
                                書記官  林傳坤
附錄論罪科刑法條全文：
中華民國刑法第321條第1項：
犯竊盜罪而有左列情形之一者，處6月以上5年以下有期徒刑：
一、於夜間侵入住宅或有人居住之建築物、船艦或隱匿其內而犯
    之者。
二、毀越門扇、牆垣或其他安全設備而犯之者。
三、攜帶兇器而犯之者。
四、結夥三人以上而犯之者。
五、乘火災、水災或其他災害之際而犯之者。
六、在車站或埠頭而犯之者。


司法院資訊處製作；財團法人民間司法改革基金會備份。
